【裁判字號】    99,交訴,283
【裁判日期】    991015
【裁判案由】    肇事逃逸罪等
【裁判全文】
臺灣臺中地方法院刑事判決             99年度交訴字第283號
被      告  甲○○
上列被告因違反肇事逃逸等案件，經檢察官提起公訴（99年度偵
字第16962、17953號），被告於本院準備程序就被訴事實為有罪
之陳述，經本院合議庭裁定改行簡式審判程序，判決如下：
    主  文
甲○○犯過失致人於死罪，處有期徒刑拾月；又犯肇事致人死亡
逃逸罪，處有期徒刑壹年。應執行有期徒刑壹年柒月。
    犯罪事實
一、甲○○於民國99年6月22日上午，駕駛車號6153-WH號自用小
    客車，沿臺中市○○區○○路往臺中港路方向行駛，於同日
    上午8時8分許，行經臺中市○○區○○路與玉門路口時，原
    應注意駕駛汽車至交岔路口，其行進、轉彎，應遵守燈光號
    誌或交通指揮人員之指揮，並應注意在劃有分向限制線之路
    段，不得駛入來車之車道內，且依當時天候晴、日間自然光
    線、柏油路面乾燥、無缺陷、無障礙物、視距良好等情形，
    並無不能注意之情事，竟疏未注意，貿然駕車闖入對向車道
    後闖越紅燈，適祝鈺昌騎乘車牌號碼011-BWT號重型機車，
    沿福科路由福林路往東大路方向直行，行經該交岔路口時，
    因閃避不及，而與甲○○所駕駛之前開自用小客車發生碰撞
    ，致祝鈺昌人車倒地而受傷。詎甲○○於知悉肇事後，竟未
    下車查看祝鈺昌傷勢及報警救護，另行基於肇事逃逸之犯意
    ，旋即駕車加速往臺中港路方向逃逸，幸經駕車由福科路往
    玉門路方向行駛之董武明目擊事發經過，立即報警處理，並
    電請救護車將祝鈺昌送至臺中榮民總醫院急救。甲○○肇事
    逃逸後，將上開自用小客車棄置於臺中市○○區○○路905
    號前，嗣為警調閱監視錄影器後，於99年6月22日21時許，
    在臺中市○○區○○路236號之4查獲甲○○。惟祝鈺昌因車
    禍傷勢過重，仍於99年6月月24日凌晨3時30分許，因顱腦損
    傷、腹部鈍傷、下肢開放骨折導致休克死亡。
二、案經祝鈺昌之父乙○○提出告訴及臺灣臺中地方法院檢察署
    檢察官相驗後自動檢舉偵查起訴。
    理    由
一、本件被告甲○○所犯非死刑、無期徒刑、最輕本刑為3年以
    上有期徒刑之罪，或高等法院管轄第一審之案件，經準備程
    序訊問被告後，被告為認罪之答辯，經告以簡式審判程序之
    旨，並聽取檢察官及被告之意見後，本院合議庭裁定改由受
    命法官獨任依簡式審判程序進行審理，是本件之證據調查，
    依刑事訴訟法第273條之2規定，不受同法第159條第1項、第
    161條之2、第161條之3、第163條之1及第164條至第170條規
    定之限制，合先敘明。
二、上揭犯罪事實，業據被告甲○○於警詢、偵查及本院審理時
    均坦承不諱，且經告訴人乙○○於警詢、偵查中指述明確，
    核與證人董武明於警詢、偵查中指述之情節相符，並有臺中
    市警察局第六分局道路交通事故現場圖、道路交通事故調查
    報告表(一)、(二)、肇事現場及車損照片40張、交通事故補充資
    料表、車號查詢汽車車籍、臺中市○○○道路交通事故當事
    人登記聯單、路口監視器翻拍照片8張、臺中市警察局第六
    分局現場勘察報告、刑案現場採證相片46張、刑事案件報告
    書、員警職務報告等附卷可參。又被害人祝鈺昌確因本件車
    禍事故受傷，經送往臺中榮民總醫院急救，仍於99年6月24
    日凌晨3時30分許，因顱腦損傷、腹部鈍傷、下肢開放骨折
    導致休克死亡，經臺灣臺中地方法院檢察署檢察官督同檢驗
    員相驗無訛，並製有相驗筆錄、相驗屍體證明書、法醫驗斷
    書及檢驗報告書、及臺中榮民總醫院法醫參考病歷摘要乙份
    在卷可參。按汽車在未劃設慢車道之雙向二車道行駛時，在
    劃有分向限制線之路段，不得駛入來車之車道內；汽車行駛
    至交岔路口，其行進、轉彎，應遵守燈光號誌或交通指揮人
    員之指揮，遇有交通指揮人員指揮與燈光號誌並用時，以交
    通指揮人員之指揮為準，道路交通安全規則第97條第1項第2
    款、第102條第1項第2款分別定有明文。本件被告於前開時
    間，駕駛車牌號碼6153-WH號自用小客車，沿臺中市○○區
    ○○路往臺中港路方向行駛，行經臺中市○○區○○路與玉
    門路口時，本應注意上述規定，而依當時之情形，又無不能
    注意之情事，竟疏未注意，不僅跨越分向限制線，駛入對向
    車道，且闖越紅燈，致撞擊駕駛車牌號碼011-BWT號機車，
    遵守燈光號誌之被害人祝鈺昌，使被害人祝鈺昌受有顱腦損
    傷、腹部鈍傷、下肢開放骨折等傷害，經送往臺中榮民總醫
    院急救，仍於24小時後因傷重導致休克死亡，被告上開駕駛
    行為顯有過失，且被告過失駕駛行為與被害人死亡結果間，
    具有相當因果關係。再者，被告於本院審理時自承，其在開
    車離開肇事地點時，知道被害人有撞到其所駕駛之車輛，伊
    知道依照常情來說，這樣會倒地受傷等語（見本院99年10月
    1日審理筆錄第4頁）；於偵查中陳稱：伊車子左側與機車發
    生碰撞，伊有看到騎士撞到伊車子跌倒彈起來等語（見臺灣
    臺中地方法院檢察署99年度相字第926號相驗卷第71頁），
    則被告於案發當日車輛與被害人之車輛發生碰撞時，應已察
    覺撞及被害人，並知悉被害人會因此而受傷，然被告於肇事
    後旋即駕車離去，棄已受傷倒地之被害人於不顧，其主觀上
    自有肇事逃逸之故意，容無疑義。至被告於本院審理時提出
    其於行政院衛生署草屯療養院就診病歷摘要，依該病歷摘要
    內容，被告於案發期間罹有雙相情感疾患，躁症，重度未提
    及精神病行為之情形，有該院病歷摘要、童綜合醫院一般診
    斷證明書、國軍八○三總醫院出院病歷摘要在卷可參，然被
    告於本件車禍事故發生後，約5分鐘內，因擔心將該車開在
    大馬路上會遭人發現車子曾出過車禍事故，會遭警方查獲，
    即將車輛棄置在臺中市○○區○○路905號前，且更換衣服
    ，較不易被查出其為肇事者乙情，業據被告於偵查中陳明在
    卷（見臺灣臺中地方法院檢察署99年度相字第92 6號相驗卷
    第71、74頁），警方係於案發當日13時許，循線在臺中市○
    ○路905號前查獲本件肇事車輛，於同日21時許，在臺中市
    ○○路236號之4查獲被告，有臺中市○○○○○道路交通事
    故肇事逃逸追查表乙份在卷可參（見臺灣臺中地方法院檢察
    署99年度偵字第17953號偵查卷第56頁），復參以被告於警
    詢、偵查及本院之應訊態度均為鎮靜，得以清楚陳述案發經
    過、案發後棄置車輛、更換衣服之陳述能力與一般人無異，
    足徵被告縱曾有前揭病況，然其於本案犯罪行為時，並無不
    能辨識其行為違法、欠缺依其辨識而行為之能力，或其辨識
    之能力顯著減低之情事。綜上所述，本案事證至為明確，被
    告上開犯行，堪予認定，應依法論科。
三、論罪科刑部分：
(一)、核被告甲○○所為，係犯刑法第276條第1項之過失致死罪、
    同法第185條之4之肇事致人死亡而逃逸罪。
(二)、被告所犯前開二罪，犯意各別，犯罪構成要件不同，應予分
    論併罰。
(三)、爰審酌被告行車未遵守交通規則而過失致人於死之行為，雖
    非如故意行為之惡性重大，然被告對於本案車禍之發生，確
    實具有前揭過失，並造成被害人祝鈺昌死亡，對於被害人自
    身及其家屬均造成難以回復之損害及傷痛；尤其被告於發生
    本案車禍後，竟未下車察看，且未報警處理及對被害人實施
    救護或為其他必要之措施，逕自駕車逃逸，惡性非輕，且事
    後雖多次與被害人家屬商談賠償事宜，然迄今仍未與被害人
    家屬達成民事和解以獲取被害人家屬之原諒，兼衡被告並無
    前科，未曾受過有期徒刑以上刑之宣告，有臺灣高等法院被
    告前案紀錄表乙份在卷可按，被告事後業已坦承犯行等一切
    情狀，分別量處如主文所示之刑，並定其應執行之刑，以示
    懲儆。
據上論斷，應依刑事訴訟法第273條之1第1項、第299條第1項前
段，刑法第276條第1項、第185條之4、第51條第5款，刑法施行
法第1條之1第1項、第2項，判決如主文。
中    華    民    國    99    年    10    月    15    日
                        臺灣臺中地方法院刑事第十三庭
                            法  官  劉麗瑛
以上正本證明與原本無異。
如不服本判決應於收受判決後10日內向本院提出上訴書狀，並應
敘述具體理由；其未敘述上訴理由者，應於上訴期間屆滿後20日
內向本院補提理由書（均須按他造當事人之人數附繕本）「切勿
逕送上級法院」。
                            書記官  王玟
中    華    民    國    98    年    10    月    15    日
附錄論罪科刑法條
刑法第276條第1項
因過失致人於死者，處2年以下有期徒刑、拘役或2000元以下罰
金。
刑法第185條之4
駕駛動力交通工具肇事，致人死傷而逃逸者，處6月以上5年以下
有期徒刑。

司法院資訊處製作；財團法人民間司法改革基金會備份。
